【裁判字號】    97,抗,708
【裁判日期】    970522
【裁判案由】    停止執行
【裁判全文】
臺灣高等法院民事裁定                   97年度抗字第708號
抗  告  人  皇昌營造股份有限公司
法定代理人  甲○○
相  對  人  榮民工程股份有限公司
法定代理人  乙○○
上列當事人間請求停止執行事件，抗告人對於中華民國97 年3月
17日臺灣台北地方法院96年度仲訴字第18號裁定，提起抗告，本
院裁定如下：
    主  文
抗告駁回。
抗告訴訟費用由抗告人負擔。
    理  由
一、本件兩造因請求損害賠償事件，經中華民國仲裁協會95年仲
    聲忠字第41號仲裁判斷，命相對人應給付抗告人新台幣（以
    下同）1億3,491萬1,626元（不含稅）及自民國（下同） 95
    年6月17 日起至清償日止，按週年利率百分之五計算之利息
    。相對人乃於96年12月13日向原法院起訴請求撤銷仲裁判斷
    （96年度仲訴字第18號），審理中，抗告人則向原法院聲請
    該仲裁判斷准予強制執行裁定（97 年度仲執字第1號），經
    原法院於97年2月29日裁定准予強制執行。相對人遂於97年3
    月10日聲請在原法院96年度仲訴字第18號撤銷仲裁判斷事件
    裁判確定前停止執行（聲請意旨詳如原法院卷第386 -389頁
    民事聲請狀）。原法院裁定准相對人供擔保後，在原法院96
    年度仲訴字第18號撤銷仲裁判斷事件判決確定前准予停止執
    行。
二、抗告意旨略以：按大法官會議第403 號解釋「民事強制執行
    須依執行名義為之。強制執行程序開始後，除法律另有規定
    外，不停止執行，強制執行法第四條第一項、第十八條第一
    項定有明文。同法第十八條第二項規定，於一定情形下，法
    院因債務人聲請，定相當並確實之擔保，得為停止強制執行
    之裁定，債務人本此裁定所供擔保，係以擔保債權人因債務
    人聲請停止強制執行不當可能遭受之損害得獲賠償為目的．
    ．．」。 故強制執行法第18條第2項停止強制執行所定債務
    人應供之擔保，係以擔保債權人因債務人聲請停止強制執行
    後所可能遭受之損害能獲得賠償為目的，並未排除本案債權
    之請求，且債權人因停止強制執行所受之損失，除本案債權
    無法立即獲得滿足之利息損失外，其本案債權亦容有因債務
    人日後已無財產或有脫產或其它情形，而不能全部或一部獲
    得滿足之可能，實難謂非「債權人因債務人聲請停止強制執
    行後所可能遭受之損害」。又最高法院91 年度台抗字429號
    裁定謂「按強制執行程序開始後，除法律另有規定外，固不
    停止執行，惟於提起異議之訴時，法院因必要情形或依聲請
    定相當並確實之擔保，得為停止執行之裁定，此觀強制執行
    法第十八條第一項、第二項之規定自明。又法院依強制執行
    法第十八條第二項定擔保金額而准許停止強制執行之裁定者
    ，該項擔保係備供債權人因停止執行所受損害之賠償，其數
    額應依標的物停止執行後，債權人未能即時受償或利用該標
    的物所受之損害額，或其因另供擔保強制執行所受之損害額
    定之，非以標的物之價值或其債權額為依據。原法院經審酌
    再抗告人因不能執行所受損害，以：「再抗告人原執行名義
    為本金三百萬元加付利息，經核於法並無不合。」。故最高
    法院亦認為法院依強制執行法第18條第2 項規定所核定之擔
    保金額，包括本案債權日後全部或一部可能無法獲得滿足之
    損害均一併計算在內，原法院誤解最高法院裁定意旨，適用
    法律顯然有誤。尤其相對人財務狀況惡化，債務總額升至90
    6億5,482萬8,000 元，負債比率達100.36％，瀕臨破產，日
    後可能全部或部分無從獲得清償，擔保金額顯然過低。故原
    裁定核定之擔保金額，僅以本案債權額之利息為損害計算金
    額，不足以保障抗告人因停止執行所可能遭受之損害，原裁
    定適用法律顯然有誤，求為廢棄原裁定，重新核定相對人之
    擔保金額等語。
三、相對人則以：原裁定所核定之擔保金額，已足以保障抗告人
    因停止執行所可能遭受之損害，並無過低情形，且相對人為
    國營事業，正進行民營化，如有工程損失，將由行政院退除
    役官兵輔導委員會安置基金承受，並無重整或破產問題，求
    為駁回抗告等語。
四、按仲裁判斷，除聲請法院為執行裁定後，方得為強制執行；
    又當事人提起撤銷仲裁判斷之訴者，法院得依當事人之聲請
    ，定相當並確實之擔保，裁定停止執行，仲裁法第三十七條
    第二項前段、第四十二條第一項分別定有明文。另法院所裁
    定停止者，乃仲裁判斷之執行力，故不須已聲請強制執行為
    必要。次按仲裁法第四十二條第一項所規定之擔保，係備供
    債權人因停止執行所受損害之賠償，其數額應依標的物停止
    執行後，債權人未能即時受償或利用該標的物所受之損害額
    而定，並非以標的物之價值或債權額為衡量之依據。又按仲
    裁判斷，除有仲裁法第三十七條第二項但書所列各款情形外
    ，須聲請法院為執行裁定後，方得為強制執行。但當事人提
    起撤銷仲裁判斷之訴者，得聲請法院以裁定停止執行，仲裁
    法第三十七條第二項、第四十二條第一項分別定有明文。即
    仲裁判斷須經法院為執行裁定後，方具執行力，故法院所裁
    定停止執行者，亦係該仲裁判斷之執行力，並非強制執行程
    序，與強制執行法第十八條第二項所定停止強制執行程序裁
    定，乃於強制執行程序開始後，以裁定停止已開始之強制執
    行程序不同。再者，法院就債務人因假扣押或假處分所受損
    害，命債權人預供擔保者，其金額之多寡應如何認為相當，
    原屬於法院職權裁量之範圍，非當事人所可任意指摘（最高
    法院48年台抗字第18號判例參照）。故法院依仲裁法第四十
    二條第一項規定為附條件之停止執行裁定，於命債務人供擔
    保後得為停止執行時，其擔保金額之多寡，如已斟酌債權人
    因債務人聲請停止執行不當可能遭受之損害而為衡量者，自
    非當事人所可任意指摘。
五、原裁定以相對人提起撤銷仲裁判斷之訴為理由，聲請裁定停
    止該院97 年度仲執字第1號執行事件之執行，經審酌該執行
    卷宗及中華民國仲裁協會95年度仲聲忠字第41號仲裁判斷後
    ，認為相對人之聲請為有理由，應予准許。又以本件相對人
    所提撤銷仲裁判斷之訴所得利益金額1億3,491萬1,626 元計
    算，為得上訴三審案件，參酌第一、二、三審通常程序審判
    案件之辦案期限分別為1年4個月、2年、1年，共計4年4個月
    ，加上裁判送達、上訴、分案等期間，則兩造間上開撤銷仲
    裁判斷之訴，自95年6月17日起至判決確定時之期限約需6年
    。爰以此為預估相對人提起本件撤銷仲裁判斷之訴，准予停
    止執行因而致抗告人執行延宕之期間，抗告人因本件停止執
    行而未能即時受償，致其不能運用上開金額所受之損害，即
    上開執行金額1億3,491萬1,626元及自95年6月17日起至上開
    撤銷仲裁判斷案件判決確定之時即約為101年6月止，按年息
    5％計算之利息，共計4,047萬3,788元（134,911,626×5%×
    6 ≒40,473,788），為酌定擔保金額之標準，揆諸前揭說明
    ，核無不合。抗告意旨以原裁定以本案債權額之利息為核定
    損害之基礎，不足以保障抗告人可能遭受之損害，其原裁定
    適用法令顯有未洽。且相對人財務狀況惡化，債務總額升至
    906 億5482萬8000元，負債比率達100.36％，瀕臨破產，日
    後可能全部或部分無從獲得清償，擔保金額顯然過低云云，
    並無可取。從而，原法院裁定准相對人以肆仟零肆拾柒萬
    仟柒佰捌拾捌元或同面額之日盛商業銀行股份有限公司、陽
    信商業銀行股份有限公司、或華泰商業銀行股份有限公司之
    無記名可轉讓定期存單供擔保後，原法院九十七年度仲執字
    第一號執行事件裁定，於該院九十六年度仲訴字第一十八號
    撤銷仲裁判斷事件判決確定前應暫予停止，於法核無違誤。
    抗告意旨指摘原裁定所定擔保金額不當，求為將原裁定此部
    分廢棄，重新核定擔保金額，為無理由，應予駁回。
據上論結，本件抗告為無理由，依民事訴訟法第95條、第78條，
裁定如主文。
中    華    民    國    97    年    5    月    22    日
                    民事第八庭
                        審判長法  官  劉勝吉
                              法  官  滕允潔
                              法  官  連正義
正本係照原本作成。
本裁定除以適用法規顯有錯誤為理由，並經本院許可外，不得再
抗告。如提起再抗告，應於收受後10日內委任律師為訴訟代理人
向本院提出再抗告狀。並繳納再抗告費新台幣１千元。
中    華    民    國    97    年    5     月    22    日
                              書記官  張永中


司法院資訊處製作；財團法人民間司法改革基金會備份。
